臺灣彰化地方法院交通事件裁定　　　 100年度交聲字第1190號
原處分機關　交通部公路總局臺中區監理所彰化監理站
異　議　人
即受處分人　許助民
上列異議人即受處分人因違反道路交通管理處罰條例案件，對於
交通部公路總局臺中區監理所彰化監理站中華民國 100 年 9 月
8 日彰監四字第裁 64-I00000000 號裁決書所為之處分，聲明異
議，本院裁定如下：
    主  文
原處分撤銷。
許助民汽車駕駛人，駕駛汽車經測試檢定酒精濃度超過規定標準
，處罰鍰新臺幣壹萬玖仟伍佰元，並吊扣其駕駛執照壹年，且應
接受道路交通安全講習。
    理  由
一、原處分意旨略以：異議人即受處分人許助民（下稱異議人）
    駕駛車牌號碼R8-7576號自用小客車，於民國100年2月13 日
    19時28分許，行經彰化縣和美鎮○○路與東路口時，因「
    酒後駕車肇事致人受傷，酒測值為0.26毫克」之違規，經彰
    化縣警察局和美分局掣單舉發後，嗣依道路交通管理處罰條
    例第35條第1項第1款、第24條第1項第2款之規定，裁處罰鍰
    新臺幣（下同）19,500元，吊扣駕駛執照24個月，並應參加
    道路交通安全講習等語。
二、聲明異議意旨略以：伊於2月13日中午許在家飲酒，休息過
    後，因空腹未進食，未知酒氣尚在，因工作每天需用到車子
    ，尚須償還調解之費用，此次案件業經本院檢察署100年度
    偵字第3484號為不起訴處分，希冀不要吊扣駕照，且發生意
    外，與酒測無關。爰依法聲明異議，請求撤銷原處分云云。
三、按汽車駕駛人飲用酒類或其他類似物後其吐氣所含酒精濃度
    超過每公升0.25毫克以上，不得駕車；汽車駕駛人，駕駛汽
    車經測試檢定酒精濃度超過規定標準，處汽車駕駛人1萬5千
    元以上6萬元以下罰鍰，並當場移置保管該汽車及吊扣其駕
    駛執照1年；因而肇事致人受傷者，並吊扣其駕駛執照2年，
    道路交通安全規則第114條第2款、道路交通管理處罰條例第
    35條第1項第1款分別定有明文。故汽車駕駛人如飲酒後駕駛
    汽車，其酒精濃度超過規定之標準者，立法者認其酒後駕車
    之行為已足危及公共安全，遂以上開法律規定處以罰鍰及吊
    扣駕照，並就其是否因此肇事致人受傷或死亡，另予加重處
    罰。而參諸刑法上之公共危險罪，以不能安全駕駛為要件，
    必酒駕與肇事間存有因果關係，始足以認定構成公共危險罪
    責，同理，上開道路交通管理處罰條例第35條第1項第1款之
    「因而肇事致人受傷」之規定，亦應作相同解釋。是關於前
    開「肇事致人受傷或死亡」之規定，當係指因飲用酒類酒精
    濃度超過規定標準而駕車肇事致人受傷或死亡者，亦即該肇
    事致人受傷或死亡之事實，乃因汽車駕駛人酒後駕駛車輛所
    致，且二者間有相當因果關係（臺灣高等法院96年度交抗字
    第104號交通事件裁定同此見解）。又法院受理交通事件，
    準用刑事訴訟法之規定，道路交通管理處罰條例第89條前段
    定有明文。而按刑事訴訟法第154條第2項、第301條第1項分
    別明定犯罪事實應依證據認定之，無證據不得認定犯罪事實
    ，又不能證明被告犯罪者，法院應諭知無罪之判決。再按認
    定犯罪事實所憑之證據，雖不以直接證據為限，間接證據亦
    包括在內，然而無論直接或間接證據，其為訴訟上之證明，
    須於通常一般之人均不致有所懷疑，而得確信其為真實之程
    度者，始得據為有罪之認定，倘其證明尚未達到此一程度，
    而有合理之懷疑存在以致事實審法院無從取得有罪之確信時
    ，即應由法院為諭知被告無罪之判決，最高法院76年台上字
    第4986號判例可資參照。
四、經查：
(一)、本件異議人於100年2月13日晚間7時28分許，飲用酒類已達
    不能安全駕駛動力交通工具，猶駕駛車牌號碼R8-7576號自
    用小客車，行經彰化縣和美鎮○○路與啟東路口前，疏未注
    意適時案外人即被害人林朝江正徒步沿該處產業道路由南往
    北方向行進，致以所駕駛車輛撞擊徒步行走之被害人，致使
    案外人林朝江倒地後，因此受有頭部外傷合併腦震盪及前額
    撕裂傷等傷害，經警據報前往處理，對異議人許助民實施酒
    精濃度測試結果，其酒精濃度側定值達每公升0.26亳克等情
    ，經本院依職權調閱臺灣彰化地方法院檢察署100年度偵字
    第3484號偵查卷宗查核無訛，是異議人於上開時、地確有飲
    用酒類後駕駛之行為，且其經檢測之酒精濃度為每公升0.26
    毫克等事實甚明。
(二)、異議人雖以前揭情詞置辯。惟異議人於上開時、地因酒後駕
    車涉犯刑法第185條之3公共危險罪嫌部分，固經臺灣彰化地
    方法院檢察署檢察官以無積極證據足證異議人因其飲酒行為
    ，致其已達不能安全駕駛動力交通工具之程度，而以異議人
    罪嫌不足為由，就異議人上開酒後駕車行為為不起訴處分，
    有該署100年度偵字第3484號不起訴處分書在卷可參。然依
    上開道路交通管理處罰條例第35條第1項第1款及道路交通安
    全規則第114條第2款之規定內容可知，上開條例所欲規範者
    ，係針對汽車駕駛人若有駕駛汽車，而經測試檢定後認其飲
    用酒類後吐氣所含酒精濃度超過每公升0.25毫克此一不得駕
    車之酒精濃度標準時，即認駕駛人酒後駕車之行為已足危及
    公共安全，而應對駕駛人處1萬5,000元以上6萬元以下之罰
    鍰，並當場移置保管該汽車及吊扣駕駛人之駕駛執照1年，
    又道路交通管理處罰條例中就飲酒後酒精濃度超過標準之駕
    車者，處以上開罰鍰及吊扣駕照等處分，其規範重點係針對
    汽車駕駛人飲用酒類後其體內酒精濃度已達不得駕車標準，
    卻仍駕車而可能對公共安全造成危害之駕車行為，而與刑法
    第185條之3，係以行為人需因飲酒致已達不能安全駕駛動力
    交通工具之程度此一具體危險，始成立犯罪，二者間之法規
    範要件及規範目的，即有不同。是駕駛人若酒後駕車經測得
    其吐氣酒精濃度已達道路交通管理處罰條例中所認定不得駕
    車之標準，縱駕駛人未達刑法上酒後不能安全駕駛動力交通
    工具之程度而無須負擔刑法第185條之3公共危險罪之刑事責
    任，行為人仍無法免其依道路交通管理處罰條例，而需就其
    酒後駕車行為，受罰鍰及吊扣駕照等處分之行政責任。是本
    件異議人於上開時、地確有酒後駕車，且經檢測其吐氣所含
    酒精濃度為每公升0.26毫克，已逾不得駕車標準之每公升0.
    25毫克以上等情既已如上所述，則異議人欲以其飲酒未達不
    能安全駕駛程度而無刑事責任為由，阻卻其依上開條例所應
    負擔遭吊扣駕照之行政罰，洵非可採。
(三)、原處分關於吊扣駕駛執照2年部分，無非係以前揭舉發通知
    單所載異議人酒後駕車致人受傷之違規事實為其依據，然依
    上揭說明，法院就道路交通案件聲明異議之處理，認定受處
    分人道路交通違規之事實，準用刑事訴訟法證據章規定之結
    果，仍應依積極證據認定之，不得僅憑警察機關員警逕行開
    立之舉發違反道路交通管理事件通知單，即推定受處分人前
    開酒後駕車與肇事致人受傷具有相當因果關係。查，依彰化
    縣警察局交通警察隊和美分隊員警黃裕銜於偵訊中具結證稱
    ：本件車禍為伊承辦，查獲時是直致對被告進行呼氣酒精濃
    度測試時，方知曉被告有飲酒，於查獲過程中並沒有聞到被
    告有酒味或舉止有任何異常等情等語（見上開偵卷第9頁）
    ，且經臺灣彰化地方法院檢察署檢察官偵查後，認異議人之
    酒測值未達0.55毫克，本件既查無其他積極證據足認異議人
    有何酒醉不能安全駕駛之犯行，則異議人雖有「酒後駕車」
    此違反道路交通管理處罰條例之違規行為，仍無從證明異議
    人確實因而陷於不能安全駕駛之醉態，則異議人事後發生事
    故致案外人林朝江受傷之行為，應係單純過失行為，尚乏證
    據證明上開肇事致人受傷之行為確與異議人飲酒有因果關係
    ，從而本諸罪疑唯輕之法則，此部分自應為有利於異議人之
    認定。
五、綜上所析，原處分機關以異議人有於上揭時、地飲用酒類後
    ，酒精濃度超過標準而駕車之行為，依道路交通管理處罰條
    例第35條第1項第1款、第24條、違反道路交通管理事件統一
    裁罰基準及處理細則第41條、第43條、第44條及第67條等規
    定，裁處受處分人罰鍰19,500元及施以道路交通安全講習部
    分，於法並無不合，受處分人此部分異議為無理由。惟原處
    分機關未審酌受處分人酒後駕車與肇事致人受傷間是否具有
    因果關係，逕為吊扣「普通駕駛執照24個月部分」之裁決，
    難認允當，其酒後駕車違規部分，應僅吊扣普通駕駛執照1
    年，方屬適當。而本件酒後駕車為一個違規行為，罰鍰、吊
    扣處分及施以道路交通安全講習部分無從區分，原處分既有
    上揭疏誤不當，應由本院將原處分撤銷，並改諭知如主文第
    2項所示之處分，以資適法。
據上論斷，應依道路交通管理處罰條例第87條第2項，道路交通
事件處理辦法第19條前段，裁定如主文。
中    華    民    國   100    年    11    月    4     日
                  交通法庭    法  官  汪曉君
以上正本證明與原本無異。
如不服本裁定，應於裁定送達後五日內向本院提出抗告狀(須附
繕本 )。
中    華    民    國   100    年    11    月    4     日
                              書記官  陳品潔